【裁判字號】    92,上訴,812
【裁判日期】    920910
【裁判案由】    竊盜
【裁判全文】
臺灣高等法院臺南分院刑事判決        九十二年度上訴字第八一二號  Ａ
      上  訴  人
      即  被  告  甲  ○  ○
      指定辯護人  本院公設辯護人  己  ○  ○
右上訴人因竊盜等案件，不服臺灣嘉義地方法院九十一年度簡上字第七五號中華民國
九十二年六月三十日第一審判決（起訴案號：臺灣嘉義地方法院檢察署九十一年度偵
字第二九七四號，併辦案號：臺灣雲林地方法院檢察署九十一年度偵字第一七二○號
、第二五○六號、第三一八四號），提起上訴，本院判決如左：
      主      文
上訴駁回。
      事      實
一、甲○○曾因違反槍砲彈藥刀械管制條例案件，經臺灣高等法院臺中分院於民國（
    下同）八十八年七月二十日，以八十八年度上更二字第九五號，判處有期徒刑一
    年四月確定，執行至九十年六月二十八日假釋付保護管束，嗣於九十年十月八日
    假釋期滿未經撤銷，以已執行完畢論。(1)詎甲○○竟不知惕勵，基於意圖為自己
    不法所有之常業竊盜及恐嚇取財之概括犯意，自九十一年三月十五日起至同年四
    月二十二日止之期間內，分別於如附表二所示之時間、地點，持客觀上足以對人
    之生命、身體構成損害，並具危險性之兇器銼刀、鉗子等物，撬開如附表二所示
    被害人車輛之車門鎖（毀損部份均未具告訴），發動電源而竊取如附表二所示之
    自小客車等車輛，得手後將竊得車輛藏放他處，再依車內取得被害人之聯絡電話
    ，分別於如附表二所示之恐嚇時間，陸續以行動電話向各該被害人聯絡，以如不
    交付贖款則不返還車輛，並不得報警等語恐嚇被害人，致各該被害人心生畏怖，
    而分別將如附表二所示之金額匯入甲○○事先以新台幣（下同）一萬元代價，向
    不詳姓名之成年人所購買如附表一編號一中所示之張玉玲帳戶內，得款後花用，
    以為生活資財；其中，甲○○竊得如附表二編號十所示之車輛，經以電話恐嚇戊○○須交付贖款後，戊○○遂假意與甲○○相約當面交付贖款，惟暗中報警處理
    之，嗣甲○○於九十一年四月二十二日下午三時許，至雲林縣虎尾鎮興南里李斯
    特加油站前取款時，為埋伏員警當場逮獲，並扣得甲○○所有且供竊盜所用之如
    附表一編號一所示之物品，致如附表二編號十之恐嚇取財部分，係屬未遂；嗣甲○○於同年月二十三日，經臺灣雲林地方法院檢察署檢察官准予交保釋放。(2)又
    甲○○於前揭竊車勒贖期間內，基於前揭常業竊盜概括犯意，夥同具有意圖為自
    己不法所有之不詳姓名年籍成年人二男一女，於如附表三所示時、地，持前揭銼
    刀、鉗子等物，下手竊取如附表三所示被害人之休旅車，正當破壞該休旅車之車
    門鎖及中央遙控鎖後（毀損部份未具告訴），欲行發動電門離去之際，遭被害人
    發現而未得逞，甲○○乃駕駛其所有之車牌號碼Ｆ七─一二二一號自小客車，搭
    載其他二男一女逃逸，嗣經被害人記下甲○○車輛之車號報警查獲。(3)甲○○為
    瞭解自小貨車之門鎖構造，以利日後竊車勒贖犯行，乃基於前揭常業竊盜概括犯
    意，於如附表四所示時、地，持客觀上足以對人之生命、身體構成侵害，並具危
    險性之兇器鉗子一支（即如附表一編號二所示），竊取丙○○持用之如附表四所
    示自小貨車之右側車門鎖一個（毀損部份未具告訴），得手後正欲離去時，當場
    為人發現逮獲報警處理，並扣得甲○○所有且供竊盜所用之如附表一編號二所示
    之鉗子一支。
二、案經嘉義市警察局第二分局報告臺灣嘉義地方法院檢察署檢察官聲請簡易判決處
    刑及雲林縣警察局北港分局、台西分局與虎尾分局報告臺灣雲林地方法院檢察署
    檢察官移送併辦。
      理      由
一、程序事項：按對於簡易判決之上訴，準用刑訴法第三編第一章及第二章之規定。
    管轄第二審之地方法院合議庭受理簡易判決上訴案件，應依通常程序審理。其認
    案件有刑訴法第四五二條之情形者，應撤銷原判決，逕依通常程序為第一審判決
    ；又按檢察官聲請以簡易判決處刑之案件，經法院認為有第四百五十一條之一第
    四項但書之情形（被告所犯之罪不合第四百四十九條所定得以簡易判決處刑之案
    件；法院認定之犯罪事實顯然與檢察官據以求處罪刑之事實不符，或於審判中發
    現其他裁判上一罪之犯罪事實，足認檢察官之求刑顯不適當者；法院於審理後，
    認應為無罪、免訴、不受理或管轄錯誤判決之諭知者；檢察官之請求顯有不當或
    顯失公平者）者，應適用通常程序審判之。法院辦理刑事訴訟簡易程序案件應行
    注意事項第十四點、刑事訴訟法第四百五十二條參照。原審依據此等規定認為本
    件被告所犯之常業竊盜、恐嚇取財犯行（詳後）不合得以簡易判決處刑之案件，
    亦顯然與檢察官據以求處罪刑之事實不符，原審合議庭依通常程序審理後，逕為
    第一審判決，於法並無不合，先予敘明。
二、經查：
  (一)上訴人即被告甲○○對於右揭(1)及(3)之事實，於原審及本院審理時均坦白承認（
    見一審卷〈二〉第二十七至三十一頁筆錄及本院調查、審判筆錄），核與被害人
    乙○○、戊○○、楊秀雲、林金興、王渭宜、許竹賜、沈惠珍、張明智、丁○○
    、丙○○於警訊時，證人張玉玲於警訊、偵查中之供述相符（見雲林縣警察局虎
    尾分局虎警刑字第00000000000號卷第十一頁至第十八頁，虎尾分局
    虎警刑字第九十一年六月十日港警刑字第二○○四○號卷第三頁至第五頁，雲林
    地方法院檢察署九十一年度偵字第一七二○號卷第十六頁至第十七頁、第四十二
    頁至第五十三頁，嘉義市警察局第二分局嘉市警二刑字第000000000號
    卷第六頁至第七頁），且有郵政國內匯款執據、郵政儲金簿影本一份、帳戶匯入
    款項明細單一紙、現場蒐證照片四張、車輛照片十二張、贓物認領保管收據二紙
    、車籍作業系統查詢認可資料十紙、被害報告單及保管書各一紙、車號查詢汽車
    車籍單一紙等件在卷可查（見前揭第00000000000號警卷第二十二頁
    至第二十七頁、第三十六頁至第四十一頁，前揭第一七二○號偵卷第五十四頁至
    第七十五頁，前揭第000000000號警卷第十二頁至第十三頁，嘉義地方
    法院檢察署九十一年度偵字第三九七四號卷第十五頁，本院卷第二百零一頁），
    並有如附表一所示物品扣案足佐，被告前揭(1)及(3)部分之犯行，可認為真實。
  (二)關於右揭事實欄(2)犯行部分，被告雖否認曾為此等竊盜未遂行為，然被告原審審
    理時已自承：當時我只是開我的車牌號碼Ｆ七─一二二一號自小客車，搭載不詳
    姓名、人數的幾位成年朋友去廟裡拜拜，下去偷車的不是我，我不曉得有人會下
    去偷車等語（見一審卷〈一〉第二百十六頁），且證人吳好於警訊時及原審具結
    證稱：當時來偷我的休旅車的小偷共有三男一女，是乘坐車牌號碼Ｆ七─一二二
    一號車輛來的，其中一人在車上接應，其餘人等則下車行竊，有一名小偷撬開我
    的休旅車後車門，破壞中央遙控鎖，被我發現，我上前抓住小偷左手，但遭掙脫
    ，下車的人就趕緊上車，車上接應的人也喊說：「被發現了，還不趕快走」，他
    們就駕車逃走，我不敢肯定被告是否為下車行竊之人等語甚明（見雲林縣警察局
    台西分局台西警刑字第0000000000號卷第一頁背面，一審卷第二百十
    五頁、第二百十六頁），是被告既然承認當時駕駛車輛未下車但在場，且證人亦
    已證稱車上接應的人（應係被告）當時曾喊叫：「被發現了，還不趕快走」等語
    明確，又衡諸常情，被告在駕駛座上焉有不知同車友人是否下車行竊之理？復有
    車籍作業系統查詢認可資料二紙附卷可佐（見前揭第0000000000號警
    卷第五頁、第六頁），足以認定被告當時確係夥同他人欲行竊車無疑。被告所辯
    ，為飾卸刑責之詞，委無足採。惟查無證據可認被告此部分之竊盜犯行，乃係恐
    嚇取財之手段，併為敘明。
  (三)綜上所述，本件事證明確，被告有事實欄所載之犯行，應可認定。
三、按刑事法上所謂常業犯，係指反覆以同類之行為為目的之社會活動之職業性犯罪
    而言，亦即恃犯罪以維生，縱令同時兼操其他職業，仍無礙其為常業犯罪，最高
    法院八十二年度台上字第二零七一號判決意旨可佐。查被告甲○○於前揭竊車勒
    贖之期間內，共犯竊盜罪行十餘起（含如附表二、三、四部分之竊盜犯行），每
    次犯罪所得不菲，足恃維生，且被告於本院審理時亦自承其所有之車輛要繳貸款
    ，家庭經濟有問題，所以才去偷車等情，揆諸前開最高法院判決意旨，應認被告
    係以竊盜車輛為常業。核被告甲○○前開如附表二、三、四部分（即犯罪事實欄
    一之(1)、(2)及(3)部分）之竊盜所為，係犯刑法第三百二十二條常業竊盜罪；被告
    前開如附表二部分（即犯罪事實欄一之(1)部分）之勒索取款所為，係犯刑法第三
    百四十六條第一項之恐嚇取財罪、同法第三百四十六條第三項、第一項之恐嚇取
    財未遂罪；被告多次恐嚇取財既遂、未遂犯行，時間緊接，所犯係犯罪構成要件
    相同之罪，顯係基於概括之犯意為之，應依連續犯論處。另被告所犯之常業竊盜
    犯罪，事實上多次犯行，惟其多次竊盜行為乃常業犯之繼續現象，不能依連續犯
    論科（最高法院七二年度台上字第四一八五號參照）。再被告之常業竊盜與連續
    恐嚇取財罪行間，有方法結果之牽連關係，應從一重之常業竊盜罪處斷。又移送
    併案審理之竊盜部分（指如附表二、三之竊盜部分，即犯罪事實欄一(1)、(2)之竊
    盜部分），與前開聲請簡易判決處刑有罪之部分（指如附表四部分，即犯罪事實
    欄一(3)之竊盜部分）有實質上（指常業竊盜部分）一罪之關係，屬實質上一罪；
    而移送併案審理之恐嚇取財部分（指如附表二之恐嚇取財部分，即犯罪事實欄一
    (1)之恐嚇取財部分），係與前開常業竊盜部分有裁判上一罪之關係，屬裁判上一
    罪，均應為起訴效力所及，法院應一併審理，附為敘明。查被告曾因違反槍砲彈
    藥刀械管制條例案件，經臺灣高等法院臺中分院以八十八年度上更二字第九五號
    ，判處有期徒刑一年四月確定，執行至九十年六月二十八日假釋付保護管束，嗣
    於九十年十月八日假釋期滿未經撤銷，以已執行完畢論等情，有臺灣高等法院被
    告全國前案紀錄表、臺灣嘉義地方法院檢察署刑案資料查註紀錄表可參，被告於
    受有期徒刑之執行完畢後五年內再犯本件有期徒刑以上之刑之罪，為累犯，依刑
    法第四十七條規定，加重其刑。原審並說明該法院簡易庭以簡易判決諭知被告竊
    盜，處有期徒刑六月及沒收如附表一編號二所示鉗子一支罪刑之判決，固屬卓見
    ，惟未能於判決前審酌被告前開如附表二、三部分（即犯罪事實欄一之(1)、(2)部
    分）之犯行，其適用法律及量處刑罰尚有未洽，公訴人對該簡易判決提起上訴請
    求原審撤銷原判決，為有理由，自應由原審撤銷原簡易判決，另為適當之判決等
    語。原審乃依刑法第二十八條、第三百二十二條、第五十六條、第五十五條、第
    三百四十六條第一項、第三項、第四十七條、第三十八條第一項第二款，竊盜犯
    贓物犯保安處分條例第三條第一項第二款、第五條第一項前段，並審酌被告品行
    、生活狀況、智識程度、正值壯年，不思向上，竟以竊盜為常業，進而為一己之
    貪念以恐嚇方式取人錢財，破壞社會秩序甚鉅，惡性非輕，惟其等犯後尚能坦承
    大部分犯行等一切情狀，量處被告有期徒刑三年八月，復以被告所犯竊盜罪行，
    次數不少，並恃為常業，足認其有犯罪習慣，其品性之惡劣，僅藉刑之執行實不
    足以徹底根絕惡性，乃依竊盜犯贓物犯保安處分條例第三條第一項第二款、第五
    條第一項前段之規定，諭知其於刑之執行前，令入勞動場所強制工作三年，以資
    矯治。又如附表一所示之物，為供被告犯罪所用之物，均屬被告所有，已據其供
    承在卷，依刑法第三十八條第三項、第一項第二款規定，宣告沒收之。
四、本院經核原判決認事用法及量刑均無不當。被告上訴意旨以原審量刑過重，又諭
    知於刑之執行前，令入勞動場所強制工作三年，及仍執陳詞否認其有參與事實欄
    (2)所載之竊盜犯行等由，指摘原判決不當，為無理由，應予駁回。
據上論斷，應依刑事訴訟法第三百六十八條，判決如主文。
本案經檢察官王碧霞到庭執行職務。
中    華    民    國      九十二      年      九      月        十      日
                                  臺灣高等法院臺南分院刑事第四庭
                                      審判長法官  鄭    文    肅
                            法官  陳    珍    如
                                            法官  黃    三    哲
右正本證明與原本無異。
如不服本判決，應於判決送達後十日內向本院提出上訴狀，其未敘述理由者並應於提
出上訴狀後十日內向本院補提理由書（應附繕本)。
                                      法院書記官  陳  淑      貞
中    華    民    國      九十二      年      九      月      十五      日
附錄法條：
刑法第三百二十二條：
以犯竊盜罪為常業者，處一年以上七年以下有期徒刑。
刑法第三百四十六條第一項、第三項：
意圖為自己或第三人不法之所有，以恐嚇使人將本人或第三人之物交付者，處六月以
上五年以下有期徒刑，得併科一千元以下罰金。
前二項之未遂犯，罰之。
附表一：
┌──┬────────────────────────────────┐
│編號│犯罪工具                                                        │
├──┼────────────────────────────────┤
│一  │鑰匙九支、銼刀五支、斜口鉗一支、尖嘴鉗一支、萬能老虎鉗一支、新竹│
│    │郵局（局號0000000號）張玉玲帳戶（帳號0000000號）存│
│    │摺一本及提款卡一張、摩托羅拉、國際牌及諾基亞手機各一支。        │
├──┼────────────────────────────────┤
│二  │鉗子一支                                                        │
└──┴────────────────────────────────┘
附表二：（單位：新台幣：元）
┌──┬────┬────┬───┬────┬────┬───┬────┐
│編號│行竊時間│行竊地點│被害人│失竊車輛│恐嚇時間│贖  金│帳    戶│
├──┼────┼────┼───┼────┼────┼───┼────┤
│ 1  │91.03.15│不詳    │廖應龍│不詳    │91.03.15│25200 │新竹郵局│
│    │某時    │        │      │        │某時    │      │0000000 │
└──┴────┴────┴───┴────┴────┴───┴────┘
┌──┬────┬────┬───┬────┬────┬───┬────┐
│    │        │        │      │        │        │      │局號0094│
│    │        │        │      │        │        │      │321號   │
├──┼────┼────┼───┼────┼────┼───┼────┤
│ 2  │91.03.21│嘉義縣民│楊秀雲│Y6-2180 │91.03.21│5120  │新竹郵局│
│    │00：10  │雄鄉雙福│      │自小貨車│.9:30   │      │0000000 │
│    │        │村60-7號│      │        │        │      │局號0094│
│    │        │前      │      │        │        │      │321號   │
├──┼────┼────┼───┼────┼────┼───┼────┤
│ 3  │91.03.24│嘉義縣六│林金興│C3-1013 │91.03.25│26000 │新竹郵局│
│    │13：00  │腳鄉蘇厝│      │自小貨車│.9:30   │      │0000000 │
│    │        │211號前 │      │        │        │      │局號0094│
│    │        │        │      │        │        │      │321號   │
├──┼────┼────┼───┼────┼────┼───┼────┤
│ 4  │91.03.25│不詳    │何永欽│不詳    │91.03.25│46000 │新竹郵局│
│    │某時    │        │      │        │某時    │      │0000000 │
│    │        │        │      │        │        │      │局號0094│
│    │        │        │      │        │        │      │321號   │
└──┴────┴────┴───┴────┴────┴───┴────┘
┌──┬────┬────┬───┬────┬────┬───┬────┐
│ 5  │91.03.28│雲林縣北│王渭宜│J6-8550 │91.03.28│20000 │新竹郵局│
│    │08：00  │港鎮文昌│      │自小貨車│.9:30   │2000  │0000000 │
│    │        │路150 號│      │        │        │      │局號0094│
│    │        │前      │      │        │        │      │321號   │
├──┼────┼────┼───┼────┼────┼───┼────┤
│ 6  │91.04.02│台南市長│許竹賜│Y8-0552│91.04.03│23000 │新竹郵局│
│    │20：00  │榮路4 段│      │自小貨車│.8:20   │      │0000000 │
│    │        │58巷20號│      │        │        │      │局號0094│
│    │        │        │      │        │        │      │321號   │
├──┼────┼────┼───┼────┼────┼───┼────┤
│ 7  │91.04.08│臺南縣新│沈惠珍│S4-3613 │91.04.08│5000  │新竹郵局│
│    │06：00  │營市民治│      │自小貨車│.10:20  │      │0000000 │
│    │        │路南新國│      │        │        │      │局號0094│
│    │        │中前    │      │        │        │      │321號   │
├──┼────┼────┼───┼────┼────┼───┼────┤
│ 8  │91.04.08│雲林縣斗│張明智│C5-1361 │91.04.08│40000 │新竹郵局│
│    │上午7時 │南鎮大同│      │自小貨車│.14:30  │      │0000000 │
└──┴────┴────┴───┴────┴────┴───┴────┘
┌──┬────┬────┬───┬────┬────┬───┬────┐
│  │        │路538 號│      │        │        │      │局號0094│
│    │        │前      │      │        │        │      │321號   │
├──┼────┼────┼───┼────┼────┼───┼────┤
│ 9  │91.04.19│雲林縣虎│乙○○│QG-3760 │91.04.19│23000 │新竹郵局│
│    │05：00  │尾鎮立仁│      │自小貨車│.8:30   │      │0000000 │
│    │        │里黃昏市│      │        │        │      │局號0094│
│    │        │場對面停│      │        │        │      │321號   │
│    │        │車場    │      │        │        │      │        │
├──┼────┼────┼───┼────┼────┼───┼────┤
│ 10 │91.04.21│雲林縣虎│戊○○│Y7-7215 │91.04.22│恐嚇取│        │
│    │上午    │330號   │      │自小貨車│.9:00   │財未遂│        │
│    │10:00   │        │      │        │        │      │        │
├──┼────┼────┼───┼────┼────┼───┼────┤
│ 11 │91.04.21│雲林縣北│丁○○│9L-4316 │91.04.22│20600 │新竹郵局│
│    │凌晨    │37號    │      │自小貨車│08:30   │      │0000000 │
│    │        │        │      │        │        │      │局號0094│
│    │        │        │      │        │        │      │321號   │
└──┴────┴────┴───┴────┴────┴───┴────┘
附表三
┌────┬─────────┬───┬────────────────┐
│行竊時間│行 竊 地 點       │被害人│行竊未遂物品                    │
├────┼─────────┼───┼────────────────┤
│91.04.05│雲林縣四湖鄉湖西村│吳好  │車牌號碼8A-2960 號休旅車（後面鎖│
│15:00   │7鄰中山東路102巷36│      │頭損壞，中央遙控鎖損壞，竊車未遂│
│        │號                │      │）                              │
└────┴─────────┴───┴────────────────┘
附表四：
┌─────┬─────────┬───┬───────────────┐
│行竊時間  │行 竊 地 點       │被害人│失竊物品                      │
├─────┼─────────┼───┼───────────────┤
│91.04.30  │嘉義市荖藤里許厝莊│丙○○│車牌號碼RX-2310 號自小貨車之車│
│凌晨2時許 │22號前            │      │門鎖頭一個                    │
└─────┴─────────┴───┴───────────────┘


司法院資訊處製作；財團法人民間司法改革基金會備份。
